【裁判字號】    92,上訴,3722
【裁判日期】    921128
【裁判案由】    強盜等
【裁判全文】
臺灣高等法院刑事判決                          九十二年度上訴字第三七二二號
    上  訴  人
    即  被  告  甲○○
    選任辯護人  陳君漢律師
右上訴人因竊盜案件，不服臺灣板橋地方法院九十二年度易字第一二七七號，中華民
國九十二年八月二十二日第一審判決（聲請簡易處刑案號：臺灣板橋地方法院檢察署
九十二年度偵字第二六六九號）提起上訴，本院判決如左：
    主  文
原判決撤銷。
甲○○連續竊盜，處有期徒刑陸月，如易科罰金以參佰元折算壹日。扣案之鑰匙貳支
沒收。
    事  實
一、甲○○從事油漆工作，因於民國九十一年八月間，趁為乙○○粉刷位於台北縣中
    和市○○街三五巷三弄十二號一樓住宅之便，竟意圖為自己不法所有，基於竊盜
    之概括犯意，擅自更換前開住宅後門門鎖（毀損門鎖部分未據告訴），並複製鑰
    匙二支留用，先於九十一年九月一日下午二時許（起訴書誤載為凌晨零時許），
    以前開鑰匙開啟上址後門進入屋內，以徒手竊取乙○○所有之金項鍊三條、戒指
    六只及紀念金幣一枚，約值新台幣（下同）二萬九千元；次於同年十月一日下午
    二時許（起訴書誤載為凌晨零時許）復至上址，以前開鑰匙開啟後門進入屋內，
    以徒手竊取乙○○所有之現金三千元及南非金幣四枚（起訴書誤載為六枚）；嗣
    於九十二年一月十七日下午三時許，又至上址以前開鑰匙開啟上址後門進入屋內
    （以上三次無故侵入住宅部分均未據告訴），惟進入該屋正觀望中，尚未著手之
    際，旋為鄰居發覺高喊抓小偷，因聞訊前來之乙○○鄰居楊枝添已將後門固定，
    甲○○無法由後門逃出，即由上址二樓鐵窗旁小門爬出，並跳至一樓，隨即為手
    持棍棒前往圍捕之楊枝添攔下，甲○○嗣擺脫楊枝添後，續往台北縣中和市○○
    路方向逃逸，逃至德光街二三號前時，為警當場逮捕，並扣得前開鑰匙二支。
二案經臺北縣政府警察局中和分局報告臺灣板橋地方法院檢察署檢察官聲請簡易判
    決處刑，原審改依通常程序審理。
    理  由
一、認定犯罪事實之證據及理由：
    右揭竊盜犯罪事實，業據被告甲○○於警訊、偵查、原審及本院坦承不諱，核與
    被害人乙○○、證人楊枝添指述情節相符；此外並有被告所有供其為前開竊盜犯
    行所用之鑰匙二支扣案足資佐證，足徵被告自白與事實相符。被告罪證明確，犯
    行洵堪認定，應予依法論科。
二、論罪：
    被告意圖為自己不法之所有，基於竊盜之犯意，而於九十一年九月一日及同年十
    月一日持其所複製留用之鑰匙二支，至被害人乙○○住處竊取財物之所為，係犯
    刑法第三百二十條第一項之竊盜罪。公訴意旨雖認被告係在九十一年九月一日及
    同年十月一日凌晨零時許之夜間，連續侵入住宅竊盜。惟被告係於下午二時許為
    本件竊盜犯行，業據其供承在卷，被害人乙○○於原審證稱：是白天偷的等語，
    足見被告犯罪之時間均非夜間，惟其基本社會事實同一，起訴法條應予變更。被
    告先後二次竊盜犯行，時間緊接，方法相同，觸犯構成要件相同之罪名，顯係基
    於概括犯意為之，應依連續犯之規定論以一罪，並加重其刑。
三、撤銷之理由：
    原審變更起訴法條，對被告予以論科，固非無見。惟查：按「上訴人在某處住宅
    之鐵門外探望，正擬入內行竊，即被巡捕查獲，是被獲時尚未著手於竊盜之犯罪
    行為，自難謂係竊盜未遂。至其在門外探望，原係竊盜之預備行為，刑法對於預
    備竊盜並無處罰明文，亦難令負何種罪責。」最高法院著有二十七年度滬上字第
    五十四號判例意旨可資參照。原審以被告甲○○於九十二年一月十七日，持前開
    鑰匙二支至乙○○住處找尋財物，尚未得手之際，旋為鄰居發覺而不遂，並為脫
    免逮捕，而當場對被害人楊枝添施以強暴之所為，係犯準強盜未遂罪等情。然被
    告當時所進入之處，實係被害人乙○○住家後方加蓋權充晾曬衣物之鐵皮屋內，
    業據本院查明，顯無竊盜之標的物，被告進入後尚在觀望中，即被鄰居發現而逃
    逸，尚乏積極證據足資證明被告已開始實施竊盜行為之「著手」，而刑法又無處
    罰預備竊盜之明文，且無其他確實證據可資認定被告有準強盜罪之犯行，是揆諸
    上開判例意旨，此部份不能證明被告犯罪。既無積極證據證明被告犯有準強盜罪
    ，原審遽以認定被告此部分犯行，尚有未當。被告上訴指摘原判決不當，為有理
    由，應由本院將原判決撤銷。
四、科刑與沒收：
    爰審酌被告之犯行動機、目的、手段、造成危害及犯罪後態度等一切情狀，量處
    如主文第二項所示之刑。扣案之鑰匙二支，為被告所有供其犯前開二罪所用之物
    ，應依刑法第三十八條第一項第二款宣告沒收。
五、不另諭知無罪部分：
    公訴意旨另以：被告於九十二年一月十七日下午三時許，又至上址以前開鑰匙開
    啟上址後門進入屋內，惟竊取財物未遂即被逮捕，認此部分犯竊盜未遂等情。惟
    查被告進入該屋正觀望中，尚未著手之際，旋為鄰居發覺嗣被捕，已如前述，並
    無其他積極證據足認被告有此部分犯行，自屬不能證明被告犯罪。公訴意旨既認
    與前開有罪部分有連續犯裁判上一罪之關係，爰就此部分不另諭知無罪之判決。
六、適用之法律：
    刑事訴訟法第三百六十九條第一項前段、第三百六十四條、第二百九十九條第一
    項前段，刑法第四十一條第一項前段、第五十六條、第三百二十條第一項、第三
    十八條第一項第二款，罰金罰鍰提高標準條例第一條前段、第二條。
本案經檢察官鄭富銘到庭執行職務。
中      華      民      國    九十二    年     十一     月    二十八    日
                              臺灣高等法院刑事第二十庭
                                  審判長法  官  葉  麗  霞
                                        法  官  鄧  振  球
                                        法  官  陳  晴  教
右正本證明與原本無異。
檢察官如不服本判決，應於收受送達後十日內向本院提出上訴書狀，其未敘述上訴之
理由者並得於提起上訴後十日內向本院補提理由書（均須按他造當事人之人數附繕本
）。
被告不得上訴。
                                        書記官  郭  台  發
中      華      民      國    九十二    年      十二    月        一    日
附錄：本案論罪科刑法條全文
刑法第三百二十條第一項：
意圖為自己或第三人不法之所有，而竊取他人之動產者，為竊盜罪，處五年以下有期
徒刑、拘役或五百元以下罰金。


司法院資訊處製作；財團法人民間司法改革基金會備份。
